# 集资建房如何进行核算

提问人：奔跑城里 时间：2020-03-29 08:05:29
陈版主：
您好！
项目组，遇到集资建房如何核算产生不同意见，请给予指导，谢谢！
事项描述：
某事业单位 2004 年通过公开渠道取得一宗于商业和住宅用地，产权证办理在该事业单位名下。 2006 年 4 月职代会联席会议、事业单位管理层办公会同意，在该宗土地上设高层次人才住宅小区（花园小区），资金筹措全部建设资金由职工出资。 2006 年 7 月该事业单位上级主管部门（央企）批准并同意建设住宅小区，要求严格按照国家集资建房的有关规定，建设和管理过程中严禁国有资产流失，住宅楼建设费、购地费等，资金来源全部由购房职工集资解决。
国家集资建房的政策改变， 2010 年 5 月该院将尚未开发完成的土地转让给一家房地产公司（关联方单位）继续进行开发剩余土地，事业单位将土地转让给关联方过程中产生增值收益。
首次承接该单位的年报审计，需要对期初报表进行认定，存在以上事项，项目组存在两种观点： 观点一：认为该事业单位实质是作为房地产开发公司，取得土地应该作为自己的“无形资产”核算，待正式进行房地产开发时转入开发成本；土地转让收益就应该确认为单位的资产转让收益。整个业务按照房地产开发业务进行账务处理。
观点二：认为该房地产开发目的是解决职工的住房，并且明确属于集资建房、建设资金由职工出资，单位只纯属是一个“组织者”在该业务过程中土地转让收益应属于原集资的职工所有。单位按照代收代付业务进行账务处理，取得土地使用权不能作为单位自有资产进行业务核算。

回答人：chenyiwei
这个问题首先要明确土地转让过程中的增值收益应归谁享有，这更多地是一个法律问题，且如果处理不当可能产生国有资产流失问题，比较敏感。
个人理解，如果此前职工尚未将购地款支付给该事业单位。取得土地使用权，则后续该土地使用权转让时的增值收益应归属该事业单位所有。这种情况下你的“观点一”相对较为合理。